臺灣高等法院臺南分院民事裁定
109年度抗字第210號
抗  告  人  范盛光  
相  對  人  李翊瑄即李定鴻即李健夫之繼承人
00
            李梓瑄即李定鴻即李健夫之繼承人

            李芳嫚即李定鴻即李健夫之繼承人

            李京達即李定鴻即李健夫之繼承人
上列當事人間聲明異議事件，抗告人對於臺灣臺南地方法院109
年度執事聲字第66號民國109年10月28日所為裁定提起抗告，本
院裁定如下：
    主  文
抗告駁回。
抗告程序費用由抗告人負擔。
    理  由
一、本件抗告意旨略以：伊係第三人即被繼承人李定鴻（下稱李
    定鴻）之債權人，相對人李翊瑄、李梓瑄、李芳嫚、李京達
　　（下稱相對人）、第三人李詹心鎂（合稱李翊瑄等5人）為
    李定鴻之繼承人。李定鴻原住○○市○○區，與伊有遠親關係，
    於向伊借款後旋因公司倒閉而舉家遷回臺南以逃避債務。伊
    執臺灣臺南地方法院（下稱臺南地院）105年9月12日南院崑
    102司執字第2218號債權憑證為執行名義（下稱系爭執行名
    義）聲請強制執行，經臺南地院以109年度司執字第69105號
    強制執行事件受理在案（下稱系爭執行事件，就該執行程序
    稱系爭執行程序）。系爭執行名義載明李翊瑄等5人為債務
    人，伊自得對相對人之財產為強制執行（李詹心鎂查無財產
    ）。臺南地院司法事務官裁定駁回伊之聲請，伊聲明異議，
    竟遭原裁定駁回，爰依法提起抗告，請求廢棄原裁定，准伊
    依系爭執行名義就相對人之財產為強制執行等語。 　　
二、按債權人聲請強制執行，應依執行名義為之；執行法院如發
    見債權人查報之財產確非債務人所有者，應命債權人另行查
    報，於強制執行開始後始發現者，應由執行法院撤銷其執行
    處分。強制執行法第4條第1項、第17條分別定有明文。次按
    民法繼承編於98年6月10日修正後，繼承人仍承受被繼承人
    財產上之一切權利義務，但對於被繼承人之債務僅需以繼承
    所得遺產為限負清償責任，即繼承財產與繼承人固有財產應
    予嚴格分離，被繼承人之債權人僅得對其繼承所得之遺產請
    求執行，不得對其固有財產為之。倘被繼承人之遺產仍存在
    ，債權人固然應對遺產追償，惟若遺產不存在，更替之替代
    物或變賣所得，仍屬遺產之一部，亦應負責清償。而債權人
    查報之財產是否確屬債務人所有，執行法院自得依財產之外
    觀為形式審查，易言之，倘執行法院依財產之外觀形式審查
    ，認債權人查報之財產顯屬繼承人之固有財產，執行法院自
    得駁回債權人強制執行之聲請（最高法院100年度台抗字第7
    78號、104年度台抗字第995號號民事裁定參照）。
三、查，抗告人於109年7月23日以系爭債權憑證為執行名義，向
    臺南地院民事執行處（下稱民事執行處）聲請強制執行，臺
    南地院受理系爭執行事件後，民事執行處認抗告人聲請執行
    相對人李芳嫚所有坐落臺南市○○區○○段000000地號土地及其
    上門牌號碼臺南市○○區○○路○段000巷00號建物並非相對人李
    芳嫚繼承自李定鴻之遺產，抗告人聲請不合法，裁定駁回抗
    告人強制執行之聲請等情，有上開強制執行卷宗可稽。抗告
    人雖主張依系爭債權憑證所載，李翊瑄等5人皆為債務人，
    不管是否繼承所得，抗告人均得聲請強制執行李翊瑄等5人
    之財產云云；惟查，系爭債權憑證之原執行名義為臺灣桃園
    地方法院84年度執字第1156號債權憑證，執行名義內容為：
    「債務人李定鴻……應於本命令送達後二十日之不變期間內，
    向債權人給付新台幣壹佰萬元，……」，是本件執行名義之債
    務人原為李定鴻，嗣李定鴻於99年7月3日死亡，依強制執行
    法第4條之2規定，該執行名義對於李定鴻之繼承人李翊瑄等
    5人亦有效力，是本件抗告人於102年間持該執行名義向原審
    法院聲請強制執行，而無財產可供執行時，原審法院依法發
    給系爭債權憑證，並記載李定鴻之繼承人即李翊瑄等5人為
    債務人，此僅為表明系爭債權憑證對於李翊瑄等5人亦有效
    力，然關於系爭債權憑證對於繼承人李翊瑄等5之效力範圍
    即抗告人可聲請執行之範圍，參照上開規定及說明，李翊瑄
    等5人對於被繼承人李定鴻之債務，以因繼承所得遺產為限
    ，始負清償責任，易言之，李翊瑄等5人僅就李定鴻遺產之
    執行居於債務人之地位，是以抗告人僅得就李翊瑄等5人繼
    承被繼承人李定鴻之遺產範圍內聲請強制執行，非謂抗告人
    得直接執行李翊瑄等5人之固有財產，抗告人上開主張，容
    有誤會，並不足採。又抗告人本件聲請執行之不動產為相對
    人李芳嫚於93年間及102年間所取得，有土地及建物謄本附
    於（外放）原審法院109年度司執字第69105號卷可稽，顯為
    相對人李芳嫚之固有財產，並非其因繼承取得之財產，抗告
    人自不得對相對人李芳嫚之固有財產為執行。被繼承人李定
    鴻並無遺產乙節，復據臺南市南區國稅局新化稽徵所於109
    年10月20日以南區國稅新化營所字第1091553254號函檢附李
    定鴻之全國財產稅總歸戶財產查詢清單在卷可稽（見原審10
    9年度執事聲卷第27、28頁），足認李定鴻並無遺產。從而
    ，抗告人聲請執行相對人之財產，經民事執行處司法事務官
    處分駁回抗告人此部分之聲請，抗告人不服，聲明異議，原
    裁定駁回抗告人之異議，維持司法事務官之處分，經核均無
    違誤。抗告意旨指摘原裁定不當，求予廢棄，為無理由，應
    予駁回。
四、據上論結，本件抗告為無理由，爰依強制執行法第30條之1
    、民事訴訟法第495條之1、第449條第1項、第95條、第78條
    ，裁定如主文。 　　　　　　　　　　　　　　　　　
中　　華　　民　　國　　110 　年　　1 　　月　　20　　日
                  民事第二庭    審判長法　官  高榮宏 

                                      法　官  黃瑪玲
　　　　　　　　　　　　　　　　　　　
                                      法　官  陳春長
上為正本係照原本作成。
不得再抗告。
中　　華　　民　　國　　110 　年　　1 　　月　　20　　日

                                      書記官  邱斈如